最高法院刑事判決　　　　　　　　　　　　　　　八十八年度台上字第二一七四號
　　上訴人　台灣高等法院高雄分院檢察署檢察官
　　被　告　甲○○○
右上訴人因被告違反稅捐稽徵法案件，不服台灣高等法院高雄分院中華民國八十六年
五月二十二日第二審判決（八十六年度上訴字第六一八號，起訴案號：台灣高雄地方
法院檢察署八十五年度偵字第二九○九、五二○二、六六三○、一○○三七、一五○
五七、一七○二○、一七六七三號），提起上訴，本院判決如左：
    主  文
原判決撤銷，發回台灣高等法院高雄分院。
    理  由
本件原判決以公訴意旨略以：被告甲○○○係高雄市正翔工程有限公司負責人，明知
林金桃、林仁達、吳麗文、李榮光、陳遠屏、龔芳城、洪光熙、陳素珠、林春杏、陳
淑子等人，於民國八十二年度並未在該公司任職而請領任何工資，竟基於概括犯意，
連續偽造林金桃等十人在該公司各領取新台幣（下同）一萬五千元、一萬元、一萬五
千元、一萬五千元、一萬五千元、二萬元、一萬五千元、一萬五千元、一萬五千元、
一萬五千元之工資表後，憑以製作各類所得扣繳暨免扣繳憑單，持向稅捐稽徵機關申
報稅捐，足生損害於林金桃等十人及稅捐稽徵之正確性，因認被告犯有刑法第二百十
六條、第二百十條、第二百十五條及違反稅捐稽徵法第四十一條罪嫌。經審理結果，
查無確切之證據足以證明被告有違反稅捐稽徵法及行使偽造私文書等犯行，因認第一
審以被告犯罪不能證明，諭知被告無罪之判決為無不合，予以維持，駁回檢察官在原
審之上訴，固非無見。
惟查被告於偵查中供稱：「（是正翔工程有限公司負責人﹖）是許振華借用我的名義
去申請公司登記的，……。」、「（為何借用你的名義申請公司登記﹖）他說他公司
執照不夠用，叫我們名義借他用。」（見八十五年度偵字第二九○九號偵查卷第二十
三頁正反面）等情甚詳。是被告既係同意擔任正翔工程有限公司之負責人，且亦確係
經高雄市政府建設局登記為該公司之負責人，有該局函及檢送之公司設立登記事項卡
影本附卷可稽（見八十四年度他字第一一二六號卷第七頁），則被告為公司法規定之
公司負責人無疑。而按稅捐稽徵法第四十七條第一款規定：本法關於納稅義務人應處
徒刑之規定，於公司法規定之公司負責人適用之。此係將為納稅義務人之公司以詐術
或其他不正當方法逃漏稅捐者，其受罰之責任，於應處徒刑之範圍內，轉嫁於公司負
責人，屬代罰性質。是正翔工程有限公司如偽造林金桃等在該公司領取工資表，憑以
制作各類所得扣繳暨免扣繳憑單，持向稅捐稽徵機關申報稅捐，而有以詐術或其他不
正當方法逃漏稅捐之情形時，被告為該公司之登記負責人，是否無稅捐稽徵法第四十
七條第一款規定之適用，尚有研求之餘地。原審對於正翔工程有限公司有無以詐術或
其他不正當方法逃漏稅捐，未詳予調查，及對於被告是否有稅捐稽徵法第四十七條第
一款規定之適用，亦未斟酌說明，難謂無應於審判期日調查之證據未予調查及理由不
備之違誤。檢察官上訴意旨指摘原判決不當，非無理由，應認有發回更審之原因。
據上論結，應依刑事訴訟法第三百九十七條、第四百零一條，判決如主文。
中      華      民      國    八十八    年      四      月    二十九    日
                              最高法院刑事第十庭
                                  審判長法官  莊  登  照
                                        法官  洪  明  輝
                                        法官  蔡  清  遊
                                        法官  黃  一  鑫
                                        法官  林  秀  夫
      右正本證明與原本無異
                                              書  記  官
中      華      民      國    八十八    年      五      月      六      日
